最高法院民事判決　　　　　　　　　　　　　　　八十七年度台上字第二三一四號
　　上 訴 人　張莉琴
　　被上訴人　葉永龍
右當事人間請求給付違約金事件，上訴人對於中華民國八十六年十月二十八日台灣高
等法院第二審判決（八十六年度上字第二七八號），提起上訴，本院判決如左：
    主  文
上訴駁回。
第三審訴訟費用由上訴人負擔。
    理  由
本件上訴人主張：伊於民國八十四年三月二十七日以總價新台幣（下同）二百八十萬
元向被上訴人購買坐落台北縣三重市○○○段菜寮小段第四六九－二七號、第四六九
－二八號、第四七三－一號、第四七三－二號土地應有部分各八分之一，及其上建物
即同市○○街三十一巷二十二弄四十號一樓房屋應有部分二分之一，已付價款二百二
十萬元，被上訴人亦將該房地所有權應有部分移轉登記與伊，惟未依約於八十四年六
月三十日辦理建物分割，致伊無法向銀行辦理購屋貸款，被上訴人自應依契約書第十
條約定給付懲罰性違約金二百二十萬元與伊等情，求為命被上訴人如數給付之判決。
被上訴人則以：兩造約定八十四年六月三十日以前由伊辦妥門牌整編及建物分割，係
上訴人給付尾款六十萬元之停止條件，伊未辦妥建物分割尚不生違約之問題等語，資
為抗辯。
原審以：上訴人於八十四年三月二十七日以二百八十萬元之價格向被上訴人購買系爭
房地，有不動產買賣契約書可證，且上訴人已付簽約金、第一、二次款共二百二十萬
元，被上訴人亦已於同年五月三日將系爭房地所有權應有部分移轉登記與上訴人，並
於同年月九日辦妥門牌整編，惟迄未辦妥建物分割，上訴人亦尚未給付尾款，為兩造
所是認。本件尾款六十萬元，係已確定發生之債權，契約上約定該款待八十四年六月
三十日門牌整編及建物分割辦妥始支付，係有關清償期之約定，被上訴人抗辯係給付
尾款之停止條件，並不可採。惟兩造所訂不動產買賣契約書第十條記載：「若乙方（
即被上訴人）違反本契約各條款不履行義務時，乙方應將所收款項全數退還外，另賠
償同額之違約金予甲方（即上訴人），甲方收訖全部違約金之同時，本契約作廢」等
語，徵諸證人即代書許秀貞證稱：所謂甲方收訖全部違約金之同時本契約作廢，係指
買方收到違約金全部之同時，契約就失效，沒有用，買方要將已移轉登記及交付之房
屋返還賣方云云，可見該條違約賠償之約定，係損害賠償總額之預定，並非懲罰性違
約金，是上訴人只得就本來的給付或違約賠償擇一行使，不得併為請求。上訴人既已
陳明契約還要履行，仍要保有房屋等語，即不得依上開約定請求被上訴人違約賠償。
雙方就本件買賣並無懲罰性違約金之約定，上訴人指前開契約書第十條約定係懲罰性
違約金，尚無可取。從而上訴人請求被上訴人給付懲罰性違約金二百二十萬元，自屬
無據，不應准許等詞，因而維持第一審所為上訴人敗訴之判決，經核於法並無不合。
上訴論旨，仍執陳詞，就原審採證、認事、解釋契約及適用法律之職權行使，指摘原
判決違法，求予廢棄，非有理由。
據上論結，本件上訴為無理由。依民事訴訟法第四百八十一條、第四百四十九條第一
項、第七十八條，判決如主文。
中      華      民      國    八十七    年      九      月     三十     日
                              最高法院民事第六庭
                                  審判長法官  蕭  亨  國
                                        法官  吳  正  一
                                        法官  楊  隆  順
                                        法官  陳  淑  敏
                                        法官  黃  義  豐
      右正本證明與原本無異
                                              書  記  官
中      華      民      國    八十七    年      十      月     十九     日
